臺灣基隆地方法院民事裁定　　　　　　　　 94年度救字第8號
聲　請　人　丙○○
相　對　人　乙○○
　　　　　　甲○○
上列聲請人因與相對人乙○○、甲○○間請求損害賠償事件，聲
請訴訟救助，本院裁定如下：
    主  文
聲請駁回。
聲請程序費用由聲請人負擔。
    理  由
一、本件聲請意旨略以：聲請人於86年5月2日以坐落基隆市○○
    區○○街303巷17弄9號1樓房屋（下稱系爭房屋）向訴外人
    上海商業銀行蘆洲分行貸款並設定最高限額抵押權，後因無
    力清償遭銀行查封，相對人甲○○知悉上情，與另一相對人
    乙○○共同向原告佯稱願購買系爭房屋，以價款代償抵押債
    務，並以甲○○之子謝明伸為買方，由乙○○代書訂立不動
    產買賣契約，詎相對人未依約代償債務，致系爭房屋遭查封
    拍賣，並因抵押債務尚有616,788元未獲清償，列為聲請人
    之積欠呆帳，使聲請人受有信用及財產上之損害，相對人2
    人共同詐騙聲請人，應成立共同侵權行為，為此提起訴訟；
    又聲請人係殘障、無工作收入，雖有多筆土地，然均為零碎
    之應有部分，無法變現，業經法律扶助基金會審查准予法律
    扶助在案，爰聲請准予訴訟救助云云。
二、按當事人無資力支出訴訟費用者，法院應依聲請，以裁定准
    予訴訟救助。但顯無勝訴之望者，不在此限；經分會准予法
    律扶助之無資力者，其於訴訟程序中，向法院聲請訴訟救助
    時，應准予訴訟救助。但另有不符法律扶助事實之證明者，
    不在此限，民事訴訟法第107條、法律扶助法第62條定有明
    文。易言之，聲請訴訟救助，須以當事人無資力支出訴訟費
    用為要件，苟當事人非無資力支出訴訟費用，法院自不得准
    予訴訟救助；縱當事人經財團法人法律扶助基金會（下稱法
    律扶助基金會）准予法律扶助，如其有不符法律扶助事實之
    證明者，法院仍應否准其訴訟救助之聲請。經查，本件聲請
    人固經法律扶助基金會審查其為無資力者，核准其法律扶助
    之聲請在案，有該會接案通知書在卷足稽。然經本院調查聲
    請人之財產現況結果，聲請人擁有不動產所有權達60餘筆，
    其價值僅以公告現值計算亦達35萬餘元，有卷附稅務電子閘
    門財產所得調件明細表足參，法律扶助基金會逕認聲請人無
    資力而准許其法律扶助之聲請，已難謂當；況本件聲請人起
    訴請求之訴訟標的金額為616,788元，依法應徵第一審裁判
    費僅6,720元，聲請人顯非無資力支付本件訴訟費用，其聲
    請訴訟救助，於法即有未合。
三、再按法院准許訴訟救助，尚須以當事人之訴訟非顯無勝訴之
    望為要件，如其訴訟顯無勝訴之望，法院自不應准許此觀上
    揭民事訴訟法第107條但書自明；而法律扶助法第16條第1項
    第1款亦規定：「法律扶助之申請，如依申請人之陳述及所
    提資料，顯無理由者，不應准許。」，故若申請人主張之事
    實於法律上顯無理由者，法律扶助基金會本應否准其申請，
    縱其違法准許，於該當事人聲請訴訟救助時，法院仍應依法
    審查之。惟查，聲請人與相對人甲○○之子謝明伸就系爭房
    屋買賣契約之簽訂，乃臨時自報紙廣告中找尋雙方原不認識
    之相對人乙○○辦理系爭房屋買賣契約及所有權移轉登記之
    相關手續，已經證人即聲請人配偶劉素真到庭證述明確，則
    聲請人指稱相對人2人有向其詐欺之意思聯絡，已違常理；
    再者，詐欺通常以獲得不法利益為目的，相對人提供資金由
    謝明伸向聲請人之代理人劉素真購買系爭房屋，固於特約事
    項約明自買賣成立時起，所有銀行費用及欠款均由甲方（即
    謝明伸）負責繳清，因甲方未能繳清該未明確之費用及金額
    ，致使謝明伸應負債務不履行責任，由此等系爭房屋買賣契
    約之簽訂及過程觀之，相對人2 人並未因此獲有任何額外之
    利益，聲請人指相對人有共同詐欺之侵權行為，難以信為真
    實，反而因聲請人之妻劉素真所告知相對人甲○○之上開費
    用及欠款金額遠低於實際金額，造成甲○○之誤判，較有可
    能，則本件自難認聲請人主張之事實有理由而有勝訴之望。
四、依上說明，本件訴訟救助之聲請於法不合，應予駁回。
五、依民事訴訟法第78條、第95條，裁定如主文。
中　　華　　民　　國　　94　　年　　12　　月　　28　　日
                  民事庭法　官　李木貴
以上正本係照原本作成。
如對本裁定抗告，應於本裁定送達後10日內，向本院提出抗告狀
，並繳納抗告費新臺幣1000元。
中　　華　　民　　國　　94　　年　　12　　月　　28　　日
                        書記官　周俊群
